最高法院刑事判決　　　　　　　　　 111年度台上字第2382號
上　訴　人　賴捷倫
 
 
　　　　　　沈祐廷
 
 
　　　　　　洪玴鋠（原名洪咏宗）
 
 
 
上列上訴人等因違反毒品危害防制條例案件，不服臺灣高等法院
高雄分院中華民國111 年1月27日第二審判決（110年度上訴字第
894號，起訴案號：臺灣高雄地方檢察署109 年度偵字第12905、
19390、20440號），提起上訴，本院判決如下：
    主  文
上訴駁回。
    理  由
一、按刑事訴訟法第377 條規定，上訴於第三審法院，非以判決
    違背法令為理由，不得為之。是提起第三審上訴，應以原判
    決違背法令為理由，係屬法定要件。如果上訴理由書狀並未
    依據卷內訴訟資料，具體指摘原判決不適用何種法則或如何
    適用不當，或所指摘原判決違法情事，顯與法律規定得為第
    三審上訴理由之違法情形，不相適合時，均應認其上訴為違
    背法律上之程式，予以駁回。
二、本件上訴人賴捷倫、沈祐廷、洪玴鋠（下稱上訴人等）上訴
    意旨略以：
(一)賴捷倫部分：
１、其因失業，欲繳貸款，需錢孔急而一時失慮誤蹈法網，本案
    毒品尚未流入市面，犯罪所生危害並未擴大，其亦無因本案
    犯罪獲有任何利益，惡性與犯罪情節與一般習於製毒者有別
    ，原判決未審酌此等犯罪動機、目的、行為人之生活狀況等
    與刑法第57條相關之量刑事由，仍維持第一審之量刑，有理
    由不備之違誤。
２、其所犯係法定最低本刑有期徒刑7 年之罪，雖經依毒品危害
    防制條例第17條第2項減輕其刑後，最低本刑為有期徒刑3年
    6 月，其依前述情狀以觀，有科以最低度刑猶嫌過重之情形
    存在。原判決未適用刑法第59條之規定酌減其刑，有判決適
    用法則不當之違法。
(二)沈祐廷部分：
１、其所犯係法定最低本刑有期徒刑7 年之罪，雖經依毒品危害
    防制條例第17條第2 項減輕其刑後，原審仍維持第一審所宣
    告之有期徒刑6年，如同未依該條項減輕其刑。
２、原判決量刑時所審酌其之犯後坦認犯行、節省有限司法資源
    、犯後態度良好及一開始即參與謀議、藉由提供感冒藥牟利
    等情既非其本身之犯罪情狀，亦非具體個案之犯罪情狀，而
    係屬製造毒品犯罪之一般情況，原判決以之為量刑輕重之主
    要標準，依本院97年度台上字第5061號判決意旨所示，此部
    分適用法則亦有不當。
(三)洪玴鋠部分：
１、共同被告唐立恆、賴捷倫、沈祐廷（下稱唐立恆等3 人）已
    於第一審改證述其未實際參與製毒過程及行為，及其等於警
    詢時不同供述內容之原因始末，所為不利其之陳述，是因警
    方說若搬運製毒器具就是共犯，因受員警意見之左右才會如
    此陳述等語。自以採取唐立恆等3 人所為其未參與製毒過程
    及行為之陳述較符經驗法則及論理法則。原判決未細究唐立
    恆等3 人翻異證述內容之緣由，遽為不利其之認定，應有判
    決不載理由及所載理由矛盾之違背法令。
２、依賴捷倫之手機截圖照片內容，可知其無類如唐立恆等3 人
    有頻繁發文留言參與討論，相較之下其極少留言，若有留言
    亦是被動回答，顯見其係因與沈祐廷會共同前往製毒場所一
    起聊天或吸毒或搬運桶子等器具，因常有聚會才會被他人加
    入該「同心」群組，原判決未審究上開緣由，及其於「同心
    」群組參與程度，即認定其係與唐立恆等3 人共同參與鹵化
    等製造甲基安非他命之製程，其並無共同製造毒品犯意，應
    僅構成幫助犯。原判決論以共同正犯，有理由不備之違法。
三、惟查：原判決維持第一審關於論處上訴人等共同製造第二級
    毒品罪刑，及為相關沒收等宣告部分之判決，駁回檢察官及
    其等在第二審之上訴。已詳敘認定犯罪事實所憑證據及理由
    。並對洪玴鋠部分如何認定：唐立恆、沈祐廷於警詢及偵訊
    之陳述可採，於第一審翻異之證詞不可採，可採部分與洪玴
    鋠不爭執之事實（包括製毒時在場幫忙搬運、清洗器具，進
    行鹵化製程時幫忙把風及搬運、清洗使用後之器具，並加入
    「同心」群組）、唐立恆及沈祐廷於第一審對洪玴鋠參與製
    毒分工之證述、賴捷倫之手機截圖照片等資料相互參佐，足
    認洪玴鋠主觀上係以共同犯罪之意思參與本件犯行，其與唐
    立恆等3 人間，有犯意聯絡及行為分擔，皆為共同正犯；洪
    玴鋠所稱僅成立幫助犯之辯詞，不可採。賴捷倫無刑法第59
    條規定之適用。皆依據卷內資料予以指駁及說明。
四、刑之量定，屬法院得依職權裁量範疇。又「無期徒刑減輕者
    ，為20年以下15年以上有期徒刑。」「有期徒刑……減輕者
    ，減輕其刑至二分之一」為刑法第65條第2 項、第66條前段
    所明定。所稱減輕其刑，係指減其法定刑，以形成處斷刑，
    並非減其宣告刑；有期徒刑依法得減輕者，以減至2分之1為
    限，非謂必減至2分之1。本件賴捷倫、沈祐廷所犯行為時毒
    品危害防制條例第4條第2項之製造第二級毒品罪，其法定刑
    為「處無期徒刑或7年以上有期徒刑，得併科新臺幣1千萬元
    以下罰金」，原判決已說明第一審判決以賴捷倫、沈祐廷之
    責任為基礎，經依行為時毒品危害防制條例第17條第2 項之
    規定減輕其等之刑後，斟酌刑法第57條所列各款事項（包括
    其等坦承犯行、節省有限之司法資源、犯後態度良好，其等
    之學歷、職業、家庭經濟狀況及賴捷倫係主謀、沈祐廷自始
    參與謀議並藉提供感冒藥牟利等與犯人或犯行相關之情狀）
    ，分別量處賴捷倫有期徒刑6年10月、沈祐廷有期徒刑6年。
    既未逾越法定刑範圍，亦非違背公平正義，予以維持。自屬
    裁量職權之行使，難指為違法。原判決就檢察官上訴指稱第
    一審判決對於賴捷倫量刑過輕，賴捷倫上訴爭執量刑過重部
    分，業已審酌賴捷倫之智識程度、家庭生活及經濟狀況等一
    切情狀，仍認第一審之量刑允當，檢察官及賴捷倫之上訴均
    無理由，應予駁回。賴捷倫上訴意旨１及沈祐廷上訴意旨２
    就此量刑之指摘，均非上訴第三審之合法理由。
五、本院97年度台上字第5061號判決，係謂：科刑時必須審酌犯
    人本身之犯罪情狀，且以具體個案之犯罪情狀，作為量刑輕
    重之依據，至於社會一般事項，要屬刑事政策，雖堪作參考
    ，然不得據為科刑輕重之主要標準。本件原判決對沈祐廷量
    刑時主要審酌其坦承犯行、節省有限之司法資源、犯後態度
    良好及自始參與謀議並藉提供感冒藥牟利等事項，係屬與犯
    人或犯行相關之犯罪後態度及犯罪分工之情狀，而非屬社會
    一般事項，原判決以之為量刑審酌因素，與該判決意旨無違
    。沈祐廷上訴意旨指摘原審所為科刑輕重所審酌之上開事項
    係社會一般事項，係未依卷內訴訟資料所為指摘，顯非上訴
    第三審之適法理由。
六、原判決從形式上觀察，並無違背法令之處。上訴人等之上訴
    意旨置原判決之論敘於不顧，對原審採證認事及量刑裁量之
    職權行使，任意指摘，洪玴鋠且僅為事實上之爭辯，均與首
    述法定上訴要件不符。其等上訴違背法律上之程式，均應予
    駁回。
據上論結，應依刑事訴訟法第395條前段，判決如主文。
中    華    民    國   111    年    5     月    18    日
                  刑事第六庭審判長法  官  李  英  勇  
                                  法  官  楊  智  勝  
                                  法  官  吳  冠  霆  
                                  法  官  邱  忠  義  
                                  法  官  洪  兆  隆  
本件正本證明與原本無異
                                  書記官
中    華    民    國   111    年    5     月    19    日